【裁判字號】    98,台上,1197
【裁判日期】    980306
【裁判案由】    違反槍砲彈藥刀械管制條例等罪
【裁判全文】
最高法院刑事判決            九十八年度台上字第一一九七號
上  訴  人  甲○○
選任辯護人  曾郁榮律師
上列上訴人因違反槍砲彈藥刀械管制條例等罪案件，不服台灣高
等法院高雄分院中華民國九十五年六月六日第二審判決（九十五
年度上訴字第五八八號，起訴案號：台灣高雄地方法院檢察署九
十四年度偵字第一九九四二號），提起上訴，本院判決如下：
    主  文
上訴駁回。
    理  由
按刑事訴訟法第三百七十七條規定，上訴於第三審法院，非以判
決違背法令為理由，不得為之。是提起第三審上訴，應以原判決
違背法令為理由，係屬法定要件。如果上訴理由書狀並未依據卷
內訴訟資料，具體指摘原判決不適用何種法則或如何適用不當，
或所指摘原判決違法情事，顯與法律規定得為第三審上訴理由之
違法情形不相適合時，均應認其上訴為違背法律上之程式，予以
駁回。本件原判決認定上訴人甲○○有原判決事實欄所載關於未
經許可販賣可發射子彈具有殺傷力之改造手槍犯行，係依憑證人
即共同被告乙○○（業經判處罪刑確定）於偵查中、第一審之證
詞、證人即共同被告屈銘龍（業經判處罪刑確定）於第一審之證
詞、證人呂鴻昌於第一審、原審之證詞，並有支票影本、台北國
際商業銀行歷史明細檔查詢單在卷可稽，及有如原判決附表一（
下稱附表一）編號一、二所示之槍、彈扣案可資佐證。而扣案槍
、彈，經鑑驗結果，改造手槍認係仿ＢＥＲＥＴＴＡ廠九二ＦＳ
型半自動手槍製造之玩具手槍去除槍管內阻鐵而成之改造手槍，
雖送鑑槍枝欠缺抓子鉤，惟認不影響槍枝之擊發功能，仍可擊發
適用子彈，認具殺傷力；子彈部分，其中三顆認係口徑九ｍｍ制
式子彈，均具殺傷力；鉛彈二顆，其中一顆係口徑九ｍｍ制式子
彈，因彈底具撞擊痕跡，故採實際試射，可擊發，認具殺傷力，
又一顆認係由土造金屬彈殼加裝直徑九．一ｍｍ鉛質彈頭而成之
土造子彈，經實際試射結果，可擊發，認具殺傷力；其餘二顆改
造九ｍｍ銅彈，認均不具殺傷力，亦有內政部警政署刑事警察局
民國九十四年九月六日刑鑑字第九四０一三四七八三號槍彈鑑定
書在卷可按。對於上訴人所辯：未收到乙○○交付之現金新台幣
（下同）十五萬元，乙○○所交付之十萬元支票，係與乙○○一
起南下找張慈桂之代價，並非販賣槍、彈之價金。又因工作、事
業均在北部，則於陪同乙○○南下處理糾紛，而向乙○○要求相
當代價，尚屬合理。且與乙○○本有糾紛，並因索取南下代價，
致乙○○懷恨在心，乃誣指上訴人為槍、彈提供者以求減免其刑
。另乙○○於警詢先供稱由屈銘龍帶來槍、彈，俟屈銘龍到案指
稱槍、彈為乙○○所提供；乙○○始改稱槍、彈係以二十五萬元
向上訴人購買，前後供詞不一。況槍、彈係違禁物，殊不可能以
支票交易留下證據云云。何以不足採信，亦已憑卷內證據資料，
於理由內詳為指駁說明。因而維持第一審依想像競合犯從一重論
處上訴人未經許可，販賣可發射子彈具有殺傷力之改造手槍罪刑
之判決，駁回上訴人在第二審之上訴。已敘述其所憑之證據及其
認定之理由。所為論敘，俱有卷存證據資料可資覆按，從形式上
觀察，並無判決違背法令之情形存在。上訴意旨略以：(一)被告或
共犯之自白，不得作為有罪判決之唯一證據，仍應調查其他必要
證據，以察其是否與事實相符，刑事訴訟法第一百五十六條第二
項定有明文。本件原判決認上訴人有販賣乙○○槍、彈犯行，係
以乙○○交付上訴人之十萬元支票、經鑑定具有殺傷力之扣案槍
、彈及乙○○供述為依據。然上訴人收受乙○○之十萬元支票，
並無法證明為買賣槍、彈價金；扣案槍、彈則僅能證明乙○○持
有犯行。而乙○○就槍、彈來源、子彈數量、交付時間、與上訴
人有無金錢糾紛，先後供述不一；且乙○○於第一審指證曾告訴
屈銘龍、卓文貴係向上訴人購買槍、彈，亦與屈銘龍第一審結證
：乙○○沒有講過槍、彈是向上訴人買的等語不符，顯有瑕疵。
原判決僅以乙○○供述作為上訴人犯罪之唯一證據，已有違背證
據法則；復就屈銘龍於第一審上開有利上訴人之證詞，未說明不
採之理由，亦有判決理由不備之違法。(二)原判決以上訴人與乙○
○曾均為「山水閣ＫＴＶ」股東，彼此間互有交情，自無給付上
訴人高達十萬元報酬，卻未給付報酬予多次參與恐嚇犯行之友人
屈銘龍之可能，認上訴人所辯顯與常理有違不足採信。惟上訴人
與乙○○固均為「山水閣ＫＴＶ」股東，然兩人間交情至何種程
度，上訴人是否願無償陪乙○○南下高雄，並非一般有效之經驗
，自不能以乙○○未給付報酬予屈銘龍，即推論乙○○亦不可能
應允給付上訴人十萬元之代價。原判決對此所為推論，有違經驗
法則。(三)依槍砲彈藥刀械管制條例第十八條第四項之規定，未經
許可持有槍、彈之行為人，如供出槍、彈之來源，有可能因而獲
邀減免其刑之寬典，為擔保其所為不利於其他共同被告之陳述之
真實性，尤應有足以令人確信其陳述為真實之補強證據，始能資
為論罪之依據。而就文義解釋而言，「槍枝來源」係指槍枝購買
來源，不應反於文義作其他推論。原判決認警員呂鴻昌於警局詢
問乙○○槍枝來源時，乙○○供稱槍枝來源是從小龍拿來的，係
指南下犯案時由屈銘龍攜帶，並非向屈銘龍購買。則依常理，呂
鴻昌應另行詢問槍枝購買來源，然警詢筆錄並未有此記載。足見
乙○○於警詢就槍枝來源供稱：「是從小龍拿來的」，應指係「
向小龍購買」，原判決反於文義推論，認乙○○於警詢所稱係指
犯案槍枝由屈銘龍攜帶，並以呂鴻昌證稱警詢未主動告知乙○○
若供出槍、彈來源可以減刑，認乙○○無甘冒被訴偽證風險胡亂
攀誣之理，所述屬實，得作為上訴人犯罪證據，亦有違背證據法
則云云。經查：(一)證據之取捨與證據之證明力如何，均屬事實審
法院得自由裁量、判斷之職權；苟其此項裁量、判斷，並不悖乎
通常一般之人日常生活經驗之定則或論理法則，又於判決內論敘
其何以作此判斷之心證理由者，即不得任意指摘其為違法，而據
為提起第三審上訴之合法理由。又證人之陳述有部分前後不符，
或相互間有所歧異時，究竟何者為可採，法院本得依其自由心證
予以斟酌，若其基本事實之陳述與真實性無礙時，仍非不得予以
採信，非謂一有不符或矛盾，即認其全部均為不可採信。原判決
敘明證人即共同被告乙○○於偵查中證稱：上訴人以十萬元支票
及十五萬元現金將槍賣給我等語；於第一審證稱：當時將十五萬
元現金及十萬元支票交予上訴人，他表示沒辦法交槍，並將支票
還給我，幾天後我又開立即期支票予上訴人，於支票兌現後四、
五天，上訴人交給我一把槍枝、約七顆子彈、彈匣等語，並有支
票影本、台北國際商業銀行歷史明細檔查詢單在卷可稽；及有上
開經鑑定具殺傷力之改造手槍、子彈扣案可資佐證。而共同被告
屈銘龍於第一審證稱：與乙○○南下潑漆或恐嚇，係朋友相挺，
並未約定報酬等語，核與乙○○於第一審證述情節相符，已見屈
銘龍多次為乙○○持槍南下對張慈桂等為恐嚇行為，係基於朋友
相助，分文未取。且上訴人與乙○○前均為「山水閣ＫＴＶ」股
東，彼此間互有交情，乙○○既未給付同為友人並多次參與恐嚇
之屈銘龍任何代價，衡情應無給付僅陪同乙○○南下一次之上訴
人高達十萬元之報酬。參以乙○○南下高雄僅因單純感情糾葛，
並無向張慈桂討債之意圖，足見上訴人辯稱乙○○交付之十萬元
支票，係幫乙○○南下高雄找張慈桂討債之對價，不足採信。雖
乙○○就上訴人交付槍、彈時間、子彈數量，屈銘龍是否知情，
先後所稱尚有不一；且於第一審指證：曾向屈銘龍告知係向上訴
人購買槍、彈，亦與屈銘龍於第一審證述：乙○○有說他槍、彈
是買來的，但沒有講來源等語不符。然就以二十五萬元向上訴人
購買槍、彈之基本事實，始終一致，自不得據以認定乙○○指證
為不實。原判決因依乙○○於偵查中、第一審明確指證以二十五
萬元向上訴人購買槍、彈，同時斟酌乙○○交付上訴人之支票影
本等其他事證，本於事實審判斷、裁量之職權，認上訴人有販賣
乙○○槍、彈之犯行，並非僅以乙○○之指證為唯一證據，經核
並無違背證據法則，亦無理由不備之違法。上訴意旨(一)(二)置原判
決所為之明白論斷於不顧，猶執已為原審指駁之陳詞爭辯，及對
原審採證認事之職權行使，徒憑己見，泛言指摘，再為事實上之
爭執，自非合法之第三審上訴理由。(二)原判決另敘明依乙○○第
一次警詢筆錄記載：於九十四年八月十八日凌晨二時許，與綽號
「小龍」男子（即屈銘龍）在前往高雄市○○區○○路八一號「
五十嵐茶坊」，由小龍向鐵捲門開槍；只有我與小龍南下作案，
槍枝來源是小龍拿來的。應認乙○○於該次警詢供稱「槍枝來源
是從小龍拿來的」，係指作案槍枝係小龍所攜帶，並未提及槍枝
係向何人購買，並經證人呂鴻昌於原審證述無誤。顯見乙○○就
扣案槍、彈來源，並無先後供證不一之情事。又乙○○於九十四
年九月二日警詢明白指證查獲槍、彈係上訴人所販賣時，警員並
未主動告知乙○○供出槍、彈來源得以減刑等情，亦據證人呂鴻
昌於原審證述明確。且上訴人曾協助乙○○南下高雄為恐嚇犯行
，尚有恩於乙○○，若非實情，乙○○當無堅指上訴人為販賣槍
、彈之人。參以乙○○於第一審證稱：與上訴人無金錢糾紛或怨
隙，上訴人亦當庭表示無意見（見第一審卷第一二九、一三０頁
），乙○○更無甘冒被訴偽證罪嫌，任意誣指上訴人之必要，益
見乙○○於偵查中及第一審指證上訴人係販賣槍、彈之人確屬實
情，亦無為獲減刑而為不實之指證。所為論敘，核與與經驗、論
理法則無違，亦無上訴意旨(三)所指之違背證據法則。原判決綜合
各種相關證據，認定上訴人有本件犯行，就案內有關證據，本於
調查所得心證分別定其取捨而為事實上之判斷，均已於理由內詳
加說明，並無上訴意旨所指之調查未盡、適用法則不當等違背法
令。其餘上訴意旨，無非係對事實審法院採證認事職權之行使及
原審已調查、判決理由已說明或與本件犯罪構成要件無關之事項
，仍執陳詞，徒憑己見，再為事實或細節上之爭執，均非適法之
上訴第三審理由。衡以上述說明，應認其此部分上訴為違背法律
上之程式，予以駁回。又上訴得對於判決之一部為之，未聲明為
一部者，視為全部上訴，刑事訴訟法第三百四十八條第一項定有
明文。本件上訴人於上訴書狀並未聲明僅對原判決關於未經許可
，販賣可發射子彈具有殺傷力之改造手槍部分上訴，應視為對原
判決關於恐嚇危害安全部分亦提起上訴。惟上訴人被訴恐嚇危害
安全部分，原判決係論以刑法第三百零五條之罪，核屬刑事訴訟
法第三百七十六條第一款之案件，既經第二審判決，自不得上訴
於第三審法院，上訴人猶對該部分提起上訴，顯為法所不許，亦
應予駁回。
據上論結，應依刑事訴訟法第三百九十五條前段，判決如主文。
中    華    民    國  九十八  年    三    月    六    日
                      最高法院刑事第六庭
                          審判長法官  洪  清  江
                                法官  韓  金  秀
                                法官  林  勤  純
                                法官  李  錦  樑
                                法官  陳  國  文
      本件正本證明與原本無異
                                      書  記  官
中    華    民    國  九十八  年    三    月   十二   日
                                                      V


司法院資訊處製作；財團法人民間司法改革基金會備份。
